ACORDAO-COMPLETO-2379338

ACÓRDÃO 2570/2019 ATA 41/2019 - PLENÁRIO

VISTOS, relatados e discutidos estes autos de Representação formulada pela empresa Amende Comércio e Automação de Equipamentos Educacionais Ltda. EPP, em face da licitação promovida pela Universidade Federal da Bahia (UFBA) , Pregão Eletrônico n. 11/2019, cujo objeto é o "Registro de Preços, pelo prazo de 12 (doze) meses, para eventual Aquisição de FERRAMENTAS E EQUIPAMENTOS DIDÁTICOS PARA ATENDER AS DEMANDAS DO INSTITUTO DE CIÊNCIA, TECNOLOGIA E INOVAÇÃO CAMAÇARI/BAHIA, conforme condições, quantidades, exigências e estimativas, inclusive as encaminhadas pelos órgãos e entidades participantes (quando for o caso) , estabelecidas neste edital",
ACORDAM os Ministros do Tribunal de Contas da União, reunidos em Sessão do Plenário, diante das razões expostas pelo Relator, em:
9.1. conhecer da presente Representação, por satisfeitos os requisitos de admissibilidade previstos nos arts. 235 e 237, inciso VII e parágrafo único, do Regimento Interno do TCU c/c o art. 113, §1º, da Lei 8.666/1993, para, no mérito, considerá-la procedente;
9.2. determinar à Universidade Federal da Bahia que:
9.2.1. com fundamento no art. 71, inciso IX, da Constituição Federal, c/c o art. 45, caput, da Lei 8.443/1992 e art. 251, caput, do Regimento Interno do TCU, no prazo de 15 (quinze) dias, contado da notificação desta deliberação, adote as providências cabíveis ao exato cumprimento da lei, no sentido de anular o ato administrativo de inabilitação da licitante Amende Comércio e Automação de Equipamentos Educacionais Ltda. (CNPJ 09.312.196/0001-24) , em relação aos itens 12, 13 e 14 do Pregão Eletrônico SRP 11/2019, e todos os atos posteriores, com o consequente retorno do pregão à fase de aceitação de proposta desses itens, caso deseje dar continuidade ao certame, eis que o motivo utilizado para a inabilitação está em desacordo com o art. 4º, XIV, da Lei 10.520/2002 c/c os arts. 14, parágrafo único, e 25, § 1º, do Decreto 5.450/2005 e c/c os arts. 4º, caput e §1º, e 21, III e V, da IN-SG/MP 3/2018;
9.2.2. informe a este Tribunal, no prazo de 30 (trinta) dias, contado da notificação desta deliberação, as providências adotadas para o pleno cumprimento da presente determinação;
9.3. confirmar a medida cautelar referendada por meio do Acórdão 2094/2019-TCU-Plenário, de forma a permitir a continuidade do certame licitatório após a adoção das medidas do subitem anterior;
9.4. dar ciência à Universidade Federal da Bahia, com fundamento no art. 7º da Resolução - TCU 265/2014, sobre a seguinte impropriedade/falha, identificada no Pregão Eletrônico SRP 11/2019, para que sejam adotadas medidas internas com vistas à prevenção de ocorrência de outras semelhantes:
9.4.1. não observância do prazo mínimo de duas horas, sem parcelamento, para o envio de documentos de habilitação complementares, após a verificação online no Sicaf, na fase de habilitação, na modalidade licitatória estabelecida pela Lei 10.520/2002, a partir da solicitação do pregoeiro no sistema eletrônico, conforme prevê o § 2º do art. 25 do Decreto 5.450/2005 e o inciso VI do art.21 da IN-SG/MP 3/2018;
9.5. dar ciência desta deliberação à Universidade Federal da Bahia, à sociedade empresária Amende Comércio e Automação de Equipamentos Educacionais Ltda. EPP e à sociedade empresária Vivacity Tecnologia Ltda., alertando-os de que o relatório e o voto condutores da deliberação podem ser consultados no endereço www.tcu.gov.br/acordaos; e
9.6. determinar à Selog que monitore o cumprimento da presente deliberação, nos termos do art. 35 da Resolução-TCU 259/2014; e
9.7. arquivar os presentes autos, nos termos do art. 169, III, do Regimento Interno do TCU.

Representação sobre possíveis irregularidades em pregão eletrônico para eventual aquisição de ferramentas e equipamentos didáticos.

Universidade Federal da Bahia.

3. Representante: Amende Comércio e Automação de Equipamentos Educacionais Ltda. (CNPJ 09.312.196/0001-24).

13.1. Ministros presentes: José Mucio Monteiro (Presidente), Walton Alencar Rodrigues, Augusto Nardes, Raimundo Carreiro (Relator) e Ana Arraes.
13.2. Ministros-Substitutos convocados: Marcos Bemquerer Costa, André Luís de Carvalho e Weder de Oliveira.

ACORDAO-COMPLETO-2392139

Acórdão 290/2020 - Plenário

RAIMUNDO CARREIRO

Trata-se de representação, com pedido de medida cautelar, formulada pela empresa Amende Comércio e Automação de Equipamentos Educacionais Ltda. EPP, nos termos do art. 113, § 1º, da Lei 8.666/1993, c/c o art. 237, VII, do Regimento Interno do TCU, em face da licitação promovida pela Universidade Federal da Bahia (UFBA) , Pregão Eletrônico n. 11/2019, cujo objeto é o "Registro de Preços, pelo prazo de 12 (doze) meses, para eventual Aquisição de FERRAMENTAS E EQUIPAMENTOS DIDÁTICOS PARA ATENDER AS DEMANDAS DO INSTITUTO DE CIÊNCIA, TECNOLOGIA E INOVAÇÃO CAMAÇARI/BAHIA, conforme condições, quantidades, exigências e estimativas, inclusive as encaminhadas pelos órgãos e entidades participantes (quando for o caso) , estabelecidas neste edital".
As alegações da representante foram assim elencadas pela Secretaria de Controle Externo de Aquisições Logísticas - Selog, ao proceder sua instrução inicial (peça 28) , verbis:
"1.	O representante alega, em suma, que sua inabilitação se deu em desrespeito à vinculação do ato administrativo ao instrumento convocatório, com base nos seguintes argumentos (peça 1) :
a)	o disposto nos subitens 8.2 e 8.5 do edital do PE 11/2019, em consonância com o previsto na normatização pertinente ao tema habilitação em pregão eletrônico, deixa clara a possibilidade de substituição dos documentos relativos à habilitação jurídica, econômico-financeira e fiscal pelo cadastro atualizado no Sistema de Cadastramento Unificado de Fornecedores (Sicaf) - cita o art. 14, parágrafo único, do Decreto 5.450/2005, o art. 4º, XIV, da Lei 10.520/2002, e o art. 21, III e V, da IN 3/2018 da Secretaria de Gestão do extinto Ministério do Planejamento, Desenvolvimento e Gestão (IN-SG/MP 3/2018) (peça 3) ;
b)	apesar de já ter apresentado declaração de consulta ao Sicaf, juntamente com as propostas (peças 7-9) e os atestados de capacidade técnica (peças 4-5) , durante a fase de aceitação, enviou novamente declaração de consulta ao Sicaf atualizada (peça 11) , ao ser convocado pelo pregoeiro em 3/7/2019 (peça 10, p. 52) ;
c)	com cadastro válido e informações regulares no Sicaf, não haveria necessidade de busca ou solicitação de documentação complementar relativa aos subitens 8.6, 8.7 e 8.8 do edital e, ainda que houvesse essa necessidade, o pregoeiro deveria ter concedido duas horas, em conformidade com o subitem 8.4 do edital - destaca mensagem do pregoeiro "para todos os fornecedores que não leram o edital e com isso não enviaram a devida documentação para habilitação" concedendo trinta minutos para o envio, sob pena de desclassificação (peça 10, p. 52) ;
d)	posteriormente, encaminhou por e-mail toda a documentação listada no item 8 do edital, a fim de complementar a documentação já encaminhada via anexo do sistema de compras governamentais (peça 12) ; 
e)	o pregoeiro, ao julgar o recurso administrativo interposto pelo representante, manteve sua inabilitação, por ausência de envio do contrato social e da documentação de seus administradores, nos termos do subitem 8.6 do edital, e de certidão de falência, nos termos do subitem 8.8.1 do edital (peça 15) ; e
f)	a decisão foi mantida pela autoridade competente (peça 16) ."
Diante das alegações apresentadas pela representante, a Selog, em pronunciamentos uniformes, considerou configurados os pressupostos para a adoção de medida cautelar (peças 28 e 29) . Assim, manifestando anuência à instrução inicial realizada no âmbito da Selog, por meio de decisão proferida em 28/08/2019, concedi a medida cautelar requerida, nos seguintes termos (peça 30) , verbis:
"10.2.	com fulcro no artigo 276 do Regimento Interno do TCU, determinar à Universidade Federal da Bahia, em caráter cautelar, que não proceda à assinatura de contrato com a empresa declarada vencedora, Vivacity Tecnologia Ltda., decorrente da ata de registro de preços assinada em 25/7/2019, oriunda do Pregão Eletrônico SPR 11/2019, no tocante aos itens 12, 13 e 14, inclusive não permita adesões de outros órgãos e entidades públicas a esses itens, ou, caso já tenha sido assinado tal avença ou permitida eventuais adesões, suspenda suas execuções, até que o TCU se pronuncie sobre o mérito do presente processo;"
A citada medida foi referendada por esta Corte de Contas na Sessão de 04/09/2019, nos termos do Acórdão 2094/2019-TCU-Plenário (peça 35) .
Após ter sido promovido o saneamento dos autos, com a oitiva da Universidade Federal da Bahia e da sociedade empresária Vivacity Tecnologia Ltda., licitante vencedora do certame quanto aos itens impugnados, foi lançada no âmbito da Selog a instrução de peça 45, que contou com a anuência do diretor e da titular daquela unidade técnica (peças 46 e 47) , abaixo transcrita, verbis:
"Instrução de Análise de Oitiva
	A. Identificação do Processo

	TC Processo 027.194/2019-1
	Conhecimento, procedência, revogação da cautelar, assinatura de prazo para anulação de ato ilegal, ciência e arquivamento

	Unidade Jurisdicionada
	Uasg

	Universidade Federal da Bahia (UFBA) 
	153038

	Objeto

	Registro de Preços para eventual aquisição de ferramentas e equipamentos didáticos para atender as demandas do Instituto de Ciência, Tecnologia e Inovação Camaçari/Bahia, conforme condições, quantidades, exigências e estimativas, inclusive as encaminhadas pelos órgãos e entidades participantes (quando for o caso) , estabelecidas no edital (peça 3, p. 1) 

	Representante
	CNPJ

	Amende Comércio e Automação de Equipamentos EducacionaisLtda.
	09.312.196/0001-24

	Há pedido de Sustentação Oral?
	Procuração

	Não
	Peça 20

	Modalidade
	Númerodo Certame
	Tipo

	Pregão Eletrônico para Registro de Preços
	11/2019
	Menor preço por item

	Vigência da Ata
	Valor da proposta vencedora

	12 meses (peça 3, p. 1) 
	Item 12 - R$ 55.200,00 (quantidade: 3) ; Item 13 - R$ 36.900,00 (quantidade: 3) ; e Item 14 - R$ 71.700,00, negociado para R$ 71.600,00 (quantidade: 3 - peça 21) 

	Suspenso por Medida Cautelar?
	Sim

	Fase do Certame

	A Ata SRP decorrente do PE SRP 11/2019 foi assinada em 25/7/2019 (Item 12 - peça 18; Item 13 - peça 22; e Item 14, peça 23) . A UFBA informa que: (i) não há previsão de contrato nessa licitação; (ii) não houve emissão de empenho relativo aos itens objeto da representação; e (iii) os itens 12, 13 e 14 do Pregão SRP 11/2019 foram bloqueados para empenho no Sistema Integrado de Gestão de Patrimônio (SIPAC) , assim como as autorizações para adesão relativas a esses itens (peça 38, p. 2) .

	B. Momento Processual

	1.	Promovidas as oitivas quanto às alegações do representantee demais questões levantadas por esta Unidade Técnica, passa-se a analisar as respostas apresentadas, tópico a tópico, conforme transcrição/contextualização a seguir.

	C. Histórico de Comunicações

	Despacho do Relator
	Peça 30
	30/8/2019

	Ofícios Encaminhados pela Selog

	À entidade
	Ofício 2.263/2019-TCU/Selog, de 30/8/2019 (peça 34) 

	À sociedade empresarial
	Ofício 2.264/2019-TCU/Selog, de 30/8/2019 (peça 33) 

	D. Documentos Apresentados em Resposta à Oitiva

	Pela Unidade Jurisdicionada

	a) Ofício 722/2019/GAB/UFBA (peça 38, p. 1-3) ;
b) cópia do e-mail encaminhado pelo representante com documentação complementar de habilitação (peça 38, p. 4) ; e 
c) cópia do e-mail do Núcleo de Gerenciamento de Compras da UFBA bloqueando as autorizações para adesão aos itens 12, 13 e 14 do Pregão SRP 11/2019 e o empenho desses itens no SIPAC (peça 38, p. 5) .

	Pela Sociedade Empresarial

	a) manifestação em resposta ao Ofício 2264/2019-TCU/Selog (peça 42) ; e 
b) procuração particular (peça 43) .

	E. Exame Técnico

	Item a: inabilitação da empresa Amende Comércio e Automação de Equipamentos Educacionais Ltda., em função de não ter apresentado a documentação constante dos subitens 8.6 e 8.8.1 do edital, tendo em vista que, embora não haja obrigatoriedade de inclusão desses documentos no Sicaf do licitante, o pregoeiro poderia ter verificado que, no caso concreto, os referidos documentos da retromencionada empresa constavam de seu cadastro (conforme consulta realizada pela Selog - peças 24-27) , consoante previsto nos arts. 14, parágrafo único, e 25, § 1º, do Decreto 5.450/2005, no art. 4º, XIV, da Lei 10.520/2002, e no arts. 4º, caput e §1º, e 21, III e V, da IN - SG/MP 3/2018, c/c o subitem 8.2 do edital, considerando, ainda, que o pregoeiro sequer deveria ter exigido documentação de quem estava cadastrado com o nível de credenciamento exigido pela IN - SG/MP 3/2018, conforme disposto no subitem 8.5 do edital
Fundamento legal ou jurisprudencial: arts. 14, parágrafo único, e 25, § 1º, do Decreto 5.450/2005, no art. 4º, XIV, da Lei 10.520/2002, e no arts. 4º, caput e §1º, e 21, III e V, da IN - SG/MP 3/2018
Manifestação do órgão/entidade:
a) admite a ocorrência de falha na interpretação das cláusulas relacionadas à habilitação dos licitantes devido às inovações trazidas pela IN - SG/MP 3/2018;
b) sugere a adoção dos seguintes procedimentos para reverter as falhas apontadas:
b.1) realizar a publicação no Diário Oficial da União de anulação da Ata SRP emitida para a Vivacity Tecnologia Ltda.;
b.2) realizar o cancelamento da homologação dos itens 12, 13 e 14 para a Vivacity Tecnologia Ltda. e o retorno do processo à fase de habilitação, a fim de habilitar a empresa Amende Comércio e Automação de Equipamentos Educacionais Ltda.; e
b.3) dar seguimento ao processo com o respeito aos trâmites devidos (fase recursal, adjudicação, homologação e publicação do resultado) .
Análise:
2.	Como foi mencionado na instrução anterior, o Sistema de Cadastramento Unificado de Fornecedores (Sicaf) é uma ferramenta importante para ampliar as opções de compra do governo federal e permitir a desburocratização do cadastramento.
3.	O fornecedor inscrito no Sicaf estará cadastrado perante qualquer órgão/entidade integrante do Sistema Integrado de Serviços Gerais (Sisg) ou que tenha aderido ao Sistema Integrado de Administração de Serviços Gerais (Siasg) , com registro cadastral e sua renovação com validade de um ano.
4.	O edital do Pregão Eletrônico SRP 11/2019 (PE 11/2019) mostrou-se de acordo com as disposições normativas contidas nos arts. 14, parágrafo único, e 25, § 1º, do Decreto 5.450/2005, no art. 4º, XIV, da Lei 10.520/2002, e no arts. 4º, caput e §1º, e 21, III e V, da IN - SG/MP 3/2018, conforme subitens abaixo transcritos (peça 3, p. 9, grifado) : 
8. DA HABILITAÇÃO
8.2. Não ocorrendo inabilitação, o Pregoeiro consultará o Sistema de Cadastro Unificado de Fornecedores - SICAF, em relação à habilitação jurídica, à regularidade fiscal, à qualificação econômica financeira e habilitação técnica, conforme o disposto nos arts. (sic) e 16 da Instrução Normativa SEGES/MP nº 03, de 2018.
8.3 Também poderão ser consultados os sítios oficiais emissores de certidões, especialmente quando o licitante esteja com alguma documentação vencida junto ao SICAF.
8.4. Caso o Pregoeiro não logre êxito em obter a certidão correspondente por meio do sítio oficial, ou na hipótese de ela se encontrar vencida no referido sistema, o licitante será convocado a encaminhar, no prazo de 2 (duas) horas, documento válido que comprove o atendimento das exigências deste Edital, sob pena de inabilitação.
8.5. Os licitantes que não estiverem cadastrados no Sistema de Cadastro Unificado de Fornecedores - SICAF além do nível de credenciamento exigido pela Instrução Normativa SEGES/MP nº 3, de 2018, deverão apresentar a seguinte documentação relativa à Habilitação Jurídica e à Regularidade Fiscal e trabalhista, bem como a Qualificação Econômico-Financeira, nas condições descritas adiante.
5.	A UFBA informa que a irregularidade apontada no item "a" ocorreu em razão de falha na interpretação das cláusulas relacionadas à habilitação dos licitantes, considerando que as inovações trazidas pela IN - SG/MP 3/2018 alteraram os editais de licitação da entidade.
6.	Com efeito, a imposição de apresentação de documentação para habilitação de licitante cadastrado com o nível de credenciamento exigido pela IN - SG/MP 3/2018 mostra-se indevida, em afronta não só ao próprio edital do certame (item 8.5) , mas também, e sobretudo, à legislação pertinente.
7.	Irregular, portanto, a inabilitação da licitante Amende Comércio e Automação de Equipamentos Educacionais Ltda. (Amende) no curso do PE 11/2019, pelo menos quanto às razões apresentadas para isso, mantida na fase recursal do certame, considerando que o pregoeiro deveria ter verificado a existência e a regularidade da documentação no Sicaf, e que, no caso concreto, foi constatado por esta unidade técnica que os documentos constavam do cadastro da licitante.
8.	Ainda que a entidade admita que houve equívoco na interpretação do edital e proponha a adoção das medidas que entende cabíveis para sanar a irregularidade, a fim de garantir o respeito aos princípios da competitividade e da economicidade, cabe determinar, em relação aos itens 12, 13 e 14 do PE 11/2019, a anulação da inabilitação da licitante Amende e de todos os atos posteriores, com o consequente retorno do pregão à fase de aceitação de proposta desses itens.
Manifestação dasociedade empresarial:
a) ressalta que as razões recursais não apresentaram qualquer ressalva quanto à sua habilitação e classificação, o que atestaria a regularidade do procedimento em relação à contratação após as desclassificações;
b) alega que não há espaço para discricionariedade na legislação pertinente e nas disposições do edital do certame, bem como não haveria possibilidade de o pregoeiro realizar pesquisas e buscas em detrimento dos demais licitantes, sob pena de favorecimento; e
c) conclui que a desclassificação da representante foi regular e escorreita, devendo a decisão tomada no processo licitatório ser mantida.
Análise:
9.	Inicialmente, esclareça-se que em nenhum momento a empresa Vivacity Tecnologia Ltda. foi questionada nos autos quanto à sua conduta ou ao teor de suas propostas, sendo objeto de apuração nesta representação a condução irregular do PE 11/2019 pela UFBA.
10.	Ressalta-se que a consulta ao Sicaf não se traduz em favorecimento ou discricionariedade, estando expressamente prevista no item 8.2 do edital, em consonância com os normativos pertinentes.
11.	No tocante à inabilitação do ora representante, o exame técnico do item "a" não deixa dúvidas quanto a sua irregularidade e à necessidade de sua anulação. O interesse público está configurado por não ter sido selecionada a proposta mais vantajosa obtida no certame e pelo decorrente dano ao erário.
Item b: ausência de solicitação para envio de documentos específicos de habilitação complementares, com prazo mínimo de duas horas, em possível afronta ao disposto no art. 25, § 2º, do Decreto 5.450/2005, c/c o subitem 8.4 do edital, e no art. 21, VI, da IN - SG/MP 3/2018
Fundamento legal ou jurisprudencial: art. 25, § 2º, do Decreto 5.450/2005, c/c o subitem 8.4 do edital, e no art. 21, VI, da IN - SG/MP 3/2018
Manifestação do órgão/entidade:
a) às 10:41h do dia 18/6/2019, após o sistema informar a classificação de todos os fornecedores, o pregoeiro solicitou o envio de toda a documentação, informando que o prazo de envio seria de 60 minutos (1 hora) ;
b) mais tarde, às 11:34h, o pregoeiro prorrogou o prazo por mais 60 minutos (1 hora) , com isso somando as 2 horas exigidas no item 8.4 do edital do certame;
c) às 10:40h do dia 26/6/2019, foi convocado o anexo novamente para a Amende enviar proposta e documentação, com prazo de mais 30 minutos, ultrapassando o exigido no edital;
d) às 13:45h do dia 3/7/2019, o pregoeiro deu mais 30 minutos para a Amende anexar sua documentação e às 14:34h, foi dado um prazo de mais 30 minutos;
e) somando todos os prazos dados para a Amende, foi dado um total de 3 horas e 30 minutos para que a empresa enviasse toda a sua documentação; e
f) às 16:38h do dia 3/7/2019, a sessão foi encerrada e a Amende enviou e-mail às 16:34h do dia 4/7/2019, fora do prazo e após o encerramento da sessão.
Análise:
12.	Verifica-se, mais uma vez, equívoco da entidade ao interpretar cláusula do edital do certame.
13.	Primeiro, porque o item 8.4 do edital do Pregão SRP 11/2019 dispõe de forma explícita e inequívoca que "Caso o Pregoeiro não logre êxito em obter a certidão correspondente por meio do sítio oficial, ou na hipótese de ela se encontrar vencida no referido sistema, o licitante será convocado a encaminhar, no prazo de 2 (duas) horas, documento válido que comprove o atendimento das exigências deste Edital, sob pena de inabilitação" (grifado) .
14.	Ressalta-se (i) a situação condicionante a ensejar a solicitação de documentação complementar; e (ii) a ausência de qualquer palavra ou expressão que pudesse levar ao entendimento de que haveria possibilidade de fracionamento e/ou somatório de prazos concedidos sucessivamente. Assim, a concessão de prazos fracionados inferiores a essas duas horas configura descumprimento do edital.
15.	Não fosse suficiente a clareza da redação do item do edital, a IN-SG/MP 3/2018 não deixa margem a dúvidas quanto ao prazo a ser dado para envio de documentos de habilitação complementares (grifado) :
Art. 21. O instrumento convocatório para as contratações públicas deverá conter cláusulas prevendo:
 (...) 
III - que a comprovação da regularidade fiscal e trabalhista, da qualificação econômico-financeira e da habilitação jurídica, conforme o caso, dar-se-á primeiramente por meio de consulta ao cadastro no Sicaf;
 (...) 
V - averificação online no Sicaf, na fase de habilitação, na modalidade licitatória estabelecida pela Lei nº 10.520, de 17 de julho de 2002; e
VI - prazo mínimo de 2 (duas) horas, a partir da solicitação do pregoeiro no sistema eletrônico, para envio de documentos de habilitação complementares, conforme prevê o § 2º do art. 25 do Decreto nº 5.450, de 31 de maio de 2005.
16.	Assim, constata-se que é incorreta a análise da entidade de que "Somando todos os prazos dados para a empresa Amende Comércio e Automação de Equipamentos Educacionais Ltda. deu um total de 3 (três) horas e 30 (trinta) minutos para que a empresa enviasse toda a sua documentação", visto que os prazos concedidos, como visto, foram parcelados em tempo inferior ao previsto não só no normativo supracitado, como também no próprio edital do certame.
17.	Não obstante, a questão pode ser considerada como uma impropriedade/falha, uma vez que restou demonstrado, na análise do item anterior, que o pregoeiro sequer deveria ter exigido a documentaçãode quem estava cadastrado com o nível de credenciamento exigido pela IN - SG/MP 3/2018, conforme disposto no subitem 8.5 do edital.
18.	Dessa forma, cabe a expedição de ciência à entidade, a fim de assegurar a devida concessão de prazo para envio de documentos de habilitação complementares, após a verificação online no Sicaf, na fase de habilitação, em licitações futuras.
19.	Diante do exposto, os elementos constantes dos autos permitem, desde já, a avaliação quanto ao mérito da presente representação como procedente.
20.	Será proposta, portanto, a revogação da medida cautelar adotada, com assinatura de prazo para a anulação do ato ilegal verificado (inabilitação de empresa) e ciência, nas formas descritas nesta instrução.

	F. Impacto dos Encaminhamentos Propostos

	Haverá impacto relevante na entidade e/ou na sociedade, decorrente dos encaminhamentos propostos?
	Sim

	Análise:
21.	Em relação aos itens 12, 13 e 14 do Pregão Eletrônico SRP 11/2019, a anulação do ato ilegal de inabilitação da empresa Amende e de todos os atos posteriores, com o consequente retorno do pregão à fase de aceitação de proposta desses itens, caso a UFBA deseje dar continuidade ao certame, poderá retardar a aquisição desses materiais.
22.	Por outro lado, a própria entidade informou que não havia previsão de contrato nessa licitação e que não teria ocorrido emissão de empenho relativo aos itens objeto da representação.

	G. Pedido de Ingresso aos Autos e de Sustentação oral

	Há pedido do representante de ingresso aos autos?
	Não

	Há pedido de sustentação oral?
	Não

	H. Processos Conexos e Apensos

	Há processos conexos noticiando possíveis irregularidades na contratação ora em análise?
	Não

	Há processos apensos?
	Não

	I. Proposta de Encaminhamento

	23.	Em virtude do exposto, propõe-se:
23.1.	conhecer da representação, satisfeitos os requisitos de admissibilidade constantes noart. 113, § 1º, da Lei 8.666/1993, c/c os arts.235 e 237, VII, do Regimento Interno deste Tribunal, e no art. 103, § 1º, da Resolução - TCU 259/2014;
23.2.	no mérito, considerar a presente representação procedente;
23.3.	revogar a medida cautelar adotada;
23.4.	assinar, com fundamento no art. 251 do Regimento Interno/TCU, o prazo de 30 dias para que a Universidade Federal da Bahia adote providências quanto ao item abaixo e informe ao TCU os encaminhamentos realizados e os resultados porventura obtidos:
a) 	anulação do ato administrativo de inabilitação da licitante Amende Comércio e Automação de Equipamentos Educacionais Ltda. (CNPJ 09.312.196/0001-24) , em relação aos itens 12, 13 e 14 do Pregão Eletrônico SRP 11/2019, e de todos os atos posteriores, com o consequente retorno do pregão à fase de aceitação de proposta desses itens, caso deseje dar continuidade ao certame, visto que o motivo utilizado para a inabilitação está em desacordo com o art. 4º, XIV, da Lei 10.520/2002 c/c os arts. 14, parágrafo único, e 25, § 1º, do Decreto 5.450/2005 e c/c os arts. 4º, caput e §1º, e 21, III e V, da IN - SG/MP 3/2018;
23.5.	dar ciência à Universidade Federal da Bahia, com fundamento no art. 7º da Resolução - TCU 265/2014, sobre a seguinte impropriedade/falha, identificada noPregão Eletrônico SRP 11/2019, para que sejam adotadas medidas internas com vistas à prevenção de ocorrência de outras semelhantes:
a) 	não observância do prazo mínimo de duas horas, sem parcelamento, para o envio de documentos de habilitação complementares, após a verificação online no Sicaf, na fase de habilitação, na modalidade licitatória estabelecida pela Lei 10.520/2002, a partir da solicitação do pregoeiro no sistema eletrônico, conforme prevê o § 2º do art. 25 do Decreto5.450/2005 e o inciso VI do art.21 da IN - SG/MP 3/2018;
23.6.	informar àUniversidade Federal da Bahia, ao representante e à sociedade empresária Vivacity Tecnologia Ltda.que o conteúdo da deliberação que vier a ser proferida poderá ser consultado no endereço www.tcu.gov.br/acordaos; e
23.7.	arquivar os presentes autos, nos termos do art. 169, III, do Regimento Interno/TCU, sem prejuízo de que a Selog monitore a anulação de ato administrativo supra." (grifos do original) 

	É o Relatório.

8.1. André Vieira de Araujo e outros, representando Vivacity Tecnologia Ltda.;
8.2. Thomas Nicolas Chryssocheris (237.917/OAB-SP) e outros, representando Amende Comércio e Automação de Equipamentos Educacionais Ltda.

Não atuou.

REPRESENTAÇÃO. DEFERIMENTO DE MEDIDA CAUTELAR. OITIVA DA ENTIDADE E DA LICITANTE VENCEDORA DO CERTAME. IRREGULARIDADE CARACTERIZADA POR INABILITAÇÃO INDEVIDA DE LICITANTE. CONHECIMENTO. PROCEDÊNCIA. DETERMINAÇÃO. CIÊNCIA. ARQUIVAMENTO.

REPRESENTAÇÃO (REPR)

Secretaria de Controle Externo de Aquisições Logísticas (Selog).

Trata-se de representação, com pedido de medida cautelar, formulada pela empresa Amende Comércio e Automação de Equipamentos Educacionais Ltda. EPP, em face da licitação promovida pela Universidade Federal da Bahia (UFBA) , Pregão Eletrônico n. 11/2019, cujo objeto é o "Registro de Preços, pelo prazo de 12 (doze) meses, para eventual Aquisição de FERRAMENTAS E EQUIPAMENTOS DIDÁTICOS PARA ATENDER AS DEMANDAS DO INSTITUTO DE CIÊNCIA, TECNOLOGIA E INOVAÇÃO CAMAÇARI/BAHIA, conforme condições, quantidades, exigências e estimativas, inclusive as encaminhadas pelos órgãos e entidades participantes (quando for o caso) , estabelecidas neste edital".
Conforme constam dos autos, a empresa representante foi inabilitada do certame em razão de não ter apresentado determinada documentação exigida pelo edital, a qual constava de seu cadastro no Sicaf, fato esse que poderia ter sido verificado pelo pregoeiro, quando da consulta ao aludido sistema, sendo que o edital do certame previa tal possibilidade.
Cumpre salientar, ainda, que as propostas apresentadas pela empresa representante eram todas inferiores àquelas consideradas vencedoras, de forma que, com a inabilitação da empresa representante, a Administração deixou de selecionar a proposta mais vantajosa.
Em 28/08/2019, acolhendo a análise da Secretaria de Controle Externo de Aquisições Logísticas - Selog, avaliei estarem presentes os requisitos necessários à concessão de medida acautelatória e determinei à Universidade Federal da Bahia que não procedesse à assinatura de contrato com a empresa declarada vencedora, Vivacity Tecnologia Ltda., decorrente da ata de registro de preços assinada em 25/7/2019, oriunda do Pregão Eletrônico SPR 11/2019, no tocante aos itens 12, 13 e 14, inclusive que não permitisse adesões de outros órgãos e entidades públicas a esses itens, ou, caso já tivesse sido assinada tal avença ou permitida eventuais adesões, suspendesse suas execuções, até que o TCU se pronunciasse sobre o mérito do presente processo.  Para subsidiar o deslinde da matéria e dar oportunidade ao contraditório, autorizei a realização de oitiva e diligência junto à entidade licitante, bem como a oitiva da empresa declarada vencedora, uma vez que essa poderia vir a ter seus diretos afetados por deliberação nestes autos. O Acórdão 2094/2019-TCU-Plenário referendou a decisão monocrática.
Após ter sido promovido o saneamento dos autos, com a oitiva da Universidade Federal da Bahia e da sociedade empresária Vivacity Tecnologia Ltda., licitante vencedora do certame quanto aos itens impugnados, a Selog, em pareceres uniformes (peças 45 a 47) , em síntese, propõe o conhecimento e procedência da presente representação, com revogação da medida cautelar adotada e assinatura de prazo para que a Universidade Federal da Bahia anule o ato de inabilitação da empresa representante.
Feito esse breve relato, passo a decidir.
A representação em análise merece ser conhecida, eis que presentes os requisitos de admissibilidade previstos nos arts. 235 e 237, inciso VII e parágrafo único, do Regimento Interno do TCU c/c o art. 113, §1º, da Lei 8.666/1993.
Quanto ao mérito, desde já, manifesto minha anuência, em essência, à análise uniforme efetuada pela Selog (peças 45 a 47) , cujos fundamentos incorporo às minhas razões de decidir, sem prejuízo de tecer os seguintes comentários.
De fato, resta patente a indevida inabilitação da empresa Amende Comércio e Automação de Equipamentos Educacionais Ltda., em razão da não apresentação de determinados documentos, os quais constavam de seu cadastro junto ao Sicaf, fato esse que poderia ter sido verificado pelo pregoeiro, quando da consulta ao aludido sistema, sendo que o edital do certame previa tal possibilidade.
Destaco, a esse respeito, conforme asseverado na instrução lançada pela Selog (peça 45) , que a própria entidade envolvida, em sua oitiva, "admite a ocorrência de falha na interpretação das cláusulas relacionadas à habilitação dos licitantes devido às inovações trazidas pela IN - SG/MP 3/2018" e "sugere a adoção dos seguintes procedimentos para reverter as falhas apontadas:" "realizar a publicação no Diário Oficial da União de anulação da Ata SRP emitida para a Vivacity Tecnologia Ltda.;" "realizar o cancelamento da homologação dos itens 12, 13 e 14 para a Vivacity Tecnologia Ltda. e o retorno do processo à fase de habilitação, a fim de habilitar a empresa Amende Comércio e Automação de Equipamentos Educacionais Ltda.;" e "dar seguimento ao processo com o respeito aos trâmites devidos (fase recursal, adjudicação, homologação e publicação do resultado) ".
Em assim sendo, não há dúvidas quanto à irregularidade no ato de inabilitação da empresa representante e a necessidade de sua anulação, ainda mais se levando em consideração que as propostas apresentadas pela empresa representante são mais vantajosas para a Administração.  Dessa feita, o ato de inabilitação da empresa representante constitui, não apenas infração ao princípio da vinculação ao instrumento convocatório, mas também aos princípios da competitividade e da economicidade.
Finalmente, quanto à conduta do pregoeiro, não vislumbro qualquer indício de dolo ou má-fé de sua parte ao dar interpretação equivocada às exigências editalícias. Conforme as justificativas apresentadas, a falha de interpretação das cláusulas relacionadas à habilitação dos licitantes se deu diante das inovações trazidas pela IN-SG/MP 3/2018.  Dessa forma, e considerando informação prestada pela própria entidade de que não há previsão de contrato nessa licitação e de que não ocorreu emissão de empenho relativo aos itens objeto da representação, não havendo, portanto, que se falar em prejuízo ao erário, não é o caso de se aplicar penalidade ao pregoeiro do certame.
	Face ao exposto, acolho, em essência, as propostas da unidade técnica, com ajustes de redação entendidos necessários, e VOTO por que seja adotado o Acórdão que ora submeto à consideração deste Colegiado.
TCU, Sala das Sessões Ministro Luciano Brandão Alves de Souza, em 23 de outubro de 2019.
RAIMUNDO CARREIRO 
Relator